【裁判字號】    90,上訴,1528
【裁判日期】    901205
【裁判案由】    殺人未遂
【裁判全文】
臺灣高等法院高雄分院刑事判決          九十年度上訴字第一五二八號
    上  訴  人
    即  被  告  乙○○
    選任辯護人  許明德  律師
                吳芝瑛
                鄭勝智
右上訴人因殺人未遂案件，不服臺灣高雄地方法院九十年度訴字第一四０四號中華民
國九十年八月三十一日第一審判決（起訴案號：臺灣高雄地方法院檢察署九十年度偵
字第七六九三、八四一九號），提起上訴，本院判決如左：
      主      文
原判決撤銷。
乙○○殺人未遂，處有期徒刑伍年。
扣案之水果刀壹支沒收。
      事      實
一、乙○○前與洪國華為男女朋友關係，已於民國九十年三月二十六日之前一、二日
    間分手。乙○○於九十年三月二十六日下午十時許，撥打陳乃榮所使用之行動電
    話0000000000號，由陳乃榮之女友楊雅婷接聽，而得知洪國華、陳乃
    榮、楊雅婷及甲○○等四人，正欲至高雄市○○○路一一二號「環球影城電影院
    」觀賞電影，乙○○隨即自高雄市前鎮區○○○街三九四號四樓其住處搭乘計程
    車前往環球影城電影院，到達上址後即在洪國華所有之機車旁等候，因欲以自殘
    之方式，挽回其與洪國華間之感情，而徒步行走至「強棒超級商店」購買水果刀
    一支後，返回上址等候。嗣於同（二十六）日下午十一時二十分許，洪國華、甲
    ○○等人散場走出電影院後，因見洪國華與甲○○狀似親密，心生嫉妒與不滿，
    竟基於殺人之犯意，持前開所購得之水果刀，在環球影城電影院外面紅磚道上，
    利用甲○○不注意之際，自甲○○背後之右腰部刺入，因而刺穿肝臟及右腎臟，
    並以左手抓住甲○○之頭髮自電影院前紅磚道上拉甲○○至大順三路之柏油路上
    ，其間持刀接續攻擊甲○○之頭部、左手臂、左胸等部位，造成甲○○受有「頭
    頂部裂傷約長十公分、深二公分，左上臂淺裂傷長十五公分、左胸淺裂傷二公分
    、右腰穿刺傷長三公分並深入腹部穿透右肝葉、深及右腎」等傷害。嗣經洪國華
    、陳乃榮因聽聞甲○○尖叫聲後，前去制止，洪國華並於制止時遭遭乙○○持刀
    劃傷，造成洪國華受有「左臂切割傷約四公分長、左背部擦傷約四公分長」等傷
    害（洪國華傷害部分，未據告訴），後乙○○始將上開水果刀交予陳乃榮，而自
    行離去。甲○○即由洪國華等人送至聖功醫院，並轉送高雄榮民總醫院急救，始
    倖免於難，嗣警據報而循線扣得乙○○所有供本件犯罪所用之水果刀一支。
二、案經甲○○告訴及高雄市警察局苓雅分局移送台灣高雄地方法院檢察署檢察官偵
    查起訴。
      理      由
一、訊據上訴人即被告乙○○固坦認確有於右揭時、地，持水果刀攻擊被害人甲○○
    ，造成甲○○受有如上傷害之事實不諱，惟矢口否認有殺人之犯意，辯稱：伊因
    與洪國華之感情糾紛，見甲○○與洪國華在一起，一時氣憤，情緒失控，才會持
    刀傷害甲○○，但伊並無殺甲○○之意，當時伊與甲○○相互拉扯，場面很混亂
    ，伊已不記得是如何傷害甲○○的云云。
二、然查：
  (一)被告確有於右揭時、地，持水果刀攻擊被害人甲○○，造成甲○○受有如上傷害
    之事實，業據被告於警訊及偵、審時均供承不諱，核與證人即被害人甲○○於原
    審及本院審理時證述之情節大致相符，並有證人即在場目擊之洪國華、陳乃榮及
    楊雅婷於警訊及偵、審時證述屬實，並有高雄榮民總醫院診斷證明書二紙、該醫
    院九十年五月二十一日（九十）高總行字第九○○三九八四號函及所附病歷資料
    影本乙份附卷可稽。是此部分之事實，堪予認定。
  (二)被告於警訊時供稱：伊見洪國華等人自電影院出來後，本欲在洪國華面前自殺讓
    他後悔，但因按捺不住氣憤情緒，即持該水果刀自甲○○後方，向其腰部刺入，
    並持刀攻擊甲○○之頭部等部位，後洪國華趨前制止，伊並劃傷洪國華，此時陳
    乃榮要伊放下刀子，伊即將水果刀交予陳乃榮，自行離去前往友人蔡沂漩住處，
    換掉沾有血跡之衣褲，並打電話予伊母親，而與母親於九十年三月二十七日凌晨
    二時四十分許到警局投案等語，於偵查及原審法院審理時供述：於九十年三月二
    十六日下午十時許，伊得知洪國華等人，正在環球影城電影院看電影，即自高雄
    市前鎮區○○○街三九四號四樓住處搭乘計程車前去，到達後在洪國華所有之機
    車旁等候約一小時，越想越氣憤，徒步行走至「強棒超級商店」購買水果刀乙把
    ，伊買刀子係欲以自殘，後洪國華等人出來後，伊見甲○○與洪國華在一起，因
    吃醋情緒失控，故持刀攻擊甲○○，伊已不記得如何攻擊甲○○，只記得先是在
    紅磚道上，最後是在柏油路上，而伊並不認識甲○○，後伊將刀子交予陳乃榮，
    即自行離去等語，證人即被害人甲○○於原審法院審理時證述：看完電影出來後
    ，洪國華與陳乃榮去牽騎車，伊站在那裡等候時，被告自伊後面刺一刀，伊喊叫
    並轉過身來，被告抓伊頭髮並接續攻擊伊頭部等部位，伊被拉住頭髮並未跌倒而
    跟著被告腳步到柏油路上，其間洪國華他們聽到伊喊叫聲過來制止，伊並無與被
    告拉扯等語，證人即在場目擊之洪國華於警訊及偵、審時證稱：伊與被告前為男
    女朋友，在案發前一、二日已分手，伊自電影院出來後，即前去牽機車，在開啟
    機車大鎖時，聽到尖叫聲，就衝過去欲拉開她們，此時楊雅婷喊說被告有持刀子
    ，在制止時伊手臂並遭被告持刀劃傷，後陳乃榮向被告要刀，被告即將刀交予陳
    乃榮，伊即跑到甲○○處，見甲○○頭部有流血，即將甲○○送醫急救等語，證
    人即在場目擊之楊雅婷於警訊及偵、審時證述：前被告有打電話詢問伊在何處，
    伊回答與洪國華等人在環球影城電影院看電影，看完電影出來後，並沒有看見被
    告，當時陳乃榮與洪國華係前去牽機車，甲○○站在伊前面，後見被告快步從伊
    旁邊走過，拉住甲○○頭髮，即聽見甲○○尖叫聲，兩人並相互拉扯，後伊見甲
    ○○流血，始知被告有持刀，就叫洪國華及陳乃榮搶刀子，當時伊見甲○○流血
    即去照顧，並不知被告何時離去等語，證人即在場目擊之陳乃榮於警訊及偵、審
    時證陳：先是被告打伊行動電話說要找楊雅婷，楊雅婷有告知她我們要去環球影
    城電影院看電影，看完電影後，伊與洪國華去牽機車，甲○○與楊雅婷在紅磚道
    上等候，突然聽見有人尖叫聲，伊轉身見被告拉著甲○○頭髮，右手持水果刀，
    此時洪國華即前去制止，拉扯間洪國華並遭被告殺傷，後伊叫被告將刀子給伊，
    被告即將刀子交予伊等語，證人即被告之友人蔡沂漩於警訊時證稱：被告打電話
    予伊，說她持刀殺傷人，伊即叫被告至伊住處來換衣服，並聯絡被告之母親，於
    九十年三月二十七日凌晨一時三十五分許被告至伊住處，而在伊住處換掉血衣、
    血褲，後於同日凌晨四時三十分許，將血衣、血褲交予警方等語。此外，復有水
    果刀一支及被告案發時所著沾有血跡之衣褲等扣案可資佐證。綜據上述事證以觀
    ，被告見甲○○等人散場走出電影院，洪國華及陳乃榮前去牽機車，甲○○與楊
    雅婷在上址紅磚道等候時，持前開水果刀，自甲○○背後之右腰部刺入，甲○○
    尖叫並轉身時，被告即抓住甲○○頭髮，且接續持之攻擊甲○○之頭部、左手臂
    、左胸等部位，而自電影院前紅磚道上拉甲○○至大順三路之柏油路上，其間洪
    國華、陳乃榮因聽聞甲○○喊叫聲後，前去制止，洪國華並於制止時遭乙○○持
    刀劃傷之事實，已堪認定。被告於本院調查中雖又辯稱：「我原想要拿刀刺她的
    臀部，沒有想要刺她的腰部。」「我沒有繼續刺她，也沒有拉她，其他的傷是拉
    扯之間劃傷的。」等語，惟查被告於警訊、偵查及原審審理中均坦承係因氣憤即
    持水果刀自甲○○後方腰部予以刺入，核與告訴人甲○○指訴情節相符，詳如前
    述，且被告如當時如僅意圖刺告訴人臀部，竟誤刺告訴人腰部，於誤刺後必會恐
    慌，不論會道歉或送醫急救，甚或其自己逃跑，或在場謾，均有可能，但衡情
    自不可能會繼續攻擊，乃被告於持水果刀刺入告訴人腰部後，竟持刀接續攻擊告
    訴人，甚至洪國華制止時仍遭其持刀劃傷，足見被告係明知且有意下手刺告訴人
    腰部，並無誤刺之可言。又告訴人所受之傷，除腰部被刺一刀外，其餘頭部裂傷
    約長十公分，深二公分，左上臂淺裂傷長十五公分，左胸淺裂傷二公分，此有照
    片四張附卷可稽，足見其用力甚重，並非僅係單純扭打所致之淺或短之劃傷可比
    ，其顯有繼續攻擊告訴人之行為亦堪認定，此部分所辯亦不足採信。
  (三)鑑定證人即為被害人醫治之高雄榮民總醫院醫師鄒復結證稱：被害人到院急診時
    ，已出血性休克，即血壓低、心跳快，但神智清楚，所受之傷害有：前頭頂部裂
    傷約長十公分、深二公分，頭骨未裂開、左上臂淺裂傷長十五公分、左胸淺裂傷
    二分分、右腰穿刺傷長三公分，深入腹部，穿透右肝葉，深及右腎，並造成右腎
    動靜脈婁管及腎膿瘍，也就是造成右腎功能部分缺損喪失，最嚴重之傷害是右腰
    之穿刺傷，前頭頂因處理傷口時，清除毛髮，最有致命潛在危險者，為右腰之穿
    刺傷，右腎所受之傷害已達不可能完全恢復等語。按扣案之水果刀係屬利器，而
    頭及腰、腹部屬人體之要害部位，持刀械之利器直接刺入人體，足以致人於死，
    為一般人所具之常識，更為被告所明知；被告持上開刀械自被害人之右腰部刺入
    ，深入腹部，穿透右肝葉，深及右腎，並造成右腎功能部分缺損喪失，又抓住甲
    ○○頭髮自電影院前紅磚道上拉甲○○至大順三路之柏油路上，其間甲○○欲掙
    脫而與被告拉扯時，被告並接續持刀向被害人頭部等部位揮砍，且觀之被害人所
    受「頭頂部裂傷約長十公分、深二公分，左上臂淺裂傷長十五公分、左胸淺裂傷
    二分分、右腰穿刺傷長三公分並深入腹部穿透右肝葉、深及右腎」等傷害，由刀
    傷之長度及縱深，均足見被告下手之初用力甚猛，謂無殺人犯意，孰能置信？又
    被告為體型弱小之女子，於證人洪國華此年輕力盛之男子前來制止時，並於爭執
    中不慎傷害洪國華，造成洪國華受有「左臂切割傷約四公分長、左背部擦傷約四
    公分長」等傷害，益徵當時被告確有殺人之意思甚明。準此，被告辯稱：伊並無
    殺甲○○之意云云，顯係事後卸責之詞，不足採信。
  (四)綜上所述，本件事證明確，被告上開殺人未遂之犯行，應堪認定。
三、核被告乙○○所為，係犯刑法第二百七十一條第二項、第一項之殺人未遂罪。被
    告已著手於犯罪行為之實施，而未至死亡之結果，為未遂犯，酌依刑法第二十六
    條前段規定，減輕其刑。
四、原審據以論罪科刑，固非無見。惟查被告刺傷告訴人之地點係在環球影城電影院
    外面紅磚道上，原判決就此部分未據認定，尚有未洽，又被告刺傷告訴人之時間
    係九十年三月二十六日下午十一時二十分，原判決誤為同日下午十一時四十分，
    其時間之認定自屬未合，再被告於犯罪後於本院審理中亦已與告訴人達成和解，
    此有和解書一份附卷可稽，原判決就此部分未及審酌，亦有未洽。被告上訴意旨
    ，仍執前詞，否認有殺人之故意，指摘原判決不當，雖無理由，但原判決既有上
    開可議之處，自仍應由本院將原判決撤銷改判。爰審酌被告之品行，僅因與證人
    洪國華之感情問題，見被害人與洪國華前去觀看電影，無端心生嫉妒，即持刀欲
    殺害素不相識之被害人，造成被害人受有如上之嚴重傷害，並導致被害人右腎功
    能部分缺損喪失，犯罪手段兇殘，惡性不輕，本應從重量處，惟念犯罪後已與告
    訴人成立和解，此有和解書一份附卷可稽等一切情狀，量處如主文所示之刑。另
    扣案之水果刀一支，為被告所有，已經被告供承在卷，且供犯罪所用之物，併依
    法宣告沒收。
據上論斷，應依刑事訴訟法第三百六十九條第一項前段、第三百六十四條、第二百九
十九條第一項前段，刑法第二百七十一條第二項、第一項、第二十六條前段、第三十
八條第一項第二款，判決如主文。
本案經檢察官陳國全到庭執行職務。
中    華    民    國      九十      年      十二      月        五      日
                              臺灣高等法院高雄分院刑事第九庭
                                  審判長法官  張明松
                                        法官  江泰章
                                        法官  任森銓
右正本證明與原本無異。
如不服本判決，應於判決送達後十日內向本院提出上訴狀，其未述理由者並應於提
出上訴狀後十日內向本院補提理由書（應附繕本)。
                                      書記官  施耀程
中    華    民    國      九十      年      十二      月        七      日
附錄：本判決論罪科刑法條：
刑法第二百七十一條第一、二項
殺人者，處死刑、無期徒刑或十年以上有期徒刑。
前項之未遂犯罰之。
                                                                        Ｑ


司法院資訊處製作；財團法人民間司法改革基金會備份。
